【裁判字號】    98,非抗,13
【裁判日期】    981120
【裁判案由】    聲明繼承
【裁判全文】
臺灣高等法院高雄分院民事裁定          98年度非抗字第13號
抗  告  人  丙○○
抗  告  人  丁○○
共同代理人  甲○○    台中巿自.
上列抗告人因聲明繼承事件，對於中華民國98年10月9 日臺灣屏
東地方法院98年度家抗字第1 號駁回再抗告，提起抗告，本院裁
定如下：
    主  文
抗告駁回。
抗告程序費用由抗告人負擔。
    理  由
一、按對於抗告法院之裁定再為抗告，僅得以其適用法規顯有錯
    誤為理由，並經原法院之許可者為限；前項許可，以原裁定
    所涉及之法律見解具有原則上之重要性者為限，非訟事件法
    第45條第3項、第4項分別定有明文。而所謂適用法規顯有錯
    誤，係指法院裁定就其取捨證據所確定之事實適用法規顯有
    錯誤而言；至原則上之重要性，係指該事件所涉及之法律見
    解意義重大，而有闡釋之必要而言，必其裁判適用法規顯有
    錯誤，違背法律之基本精神，依一般社會觀念，認為已影響
    於實質公平者，始為相當。次按對於非訟事件抗告法院之裁
    定再為抗告，為裁判之原法院認為不應許可者，應以裁定駁
    回其抗告，此觀同法第45條第5項準用民事訴訟法第436條之
    3第3項規定至明。
二、抗告意旨略以：二弟即抗告人丙○○原名趙祿，四妹即抗告
    人丁○○。親屬關係公證書業已記載明確，並經海基會驗證
    屬實，依民法第1138絛第1 項第三款規定有繼承權，應該函
    准備查，原審裁定駁回，顯係違背民法第1138條第1 項第3
    款之規定。兩岸隔離30多年未通音信，大哥乙○( 民國○○
    年○○月○ 日生，身分證統一編號:Ｚ000000000 號，原設籍居
    住在屏東縣恆春鎮○○里○○路71號，於96年2 月28日死亡
    ) 確實不知故鄉縣市名稱更改、三弟趙剛死亡。原裁定認為
    被繼承人即大哥乙○豈會於78年赴大陸探視70年死亡的趙剛
    ，顯係誤會。聲明繼承案抗告人丙○○、丁○○，證件齊全
    ，依法有繼承權。抗告人丙○○、丁○○明明是被繼承人乙
    ○的弟弟、妹妹，一旦誤行裁定駁回確定無法補救。裁定所
    涉及之法律見解，明顯具有原則上之重要性云云，抗告請求
    廢棄原裁定。
三、經查，本件抗告人丙○○、丁○○主張其為被繼承人乙○在
    大陸地區之弟、妹，為被繼承人乙○之合法繼承人，固據提
    出被繼承人乙○死亡時之戶籍謄本、親屬系統表、大陸地區
    河南省許昌市天平公證處（2007）許天證民字第1187號親屬
    關係公證書、財團法人海峽交流基金會（97）中核字第0610
    32號證明、委託書、大陸地區河南省許昌市天平公證處（20
    07）許天證民字第749 號委託書公證書、財團法人海峽交流
    基金會（97）中核字第061036號證明各1 件、聲明人之大陸
    地區台屬身分證影本2 份、聲明人之姪兒趙天中與被繼承人
    往來書信3 件及照片1 幀等文件為證。惟據原審依職權向屏
    東縣後備指揮部、行政院國軍退除役官兵輔導委員會屏東榮
    民服務處、內政部入出國及移民署函查被繼承人之親屬關係
    表及其赴大陸探親等相關資料，查知被繼承人申報之親屬僅
    有父親趙清和、母親張氏、胞弟趙祿；次查被繼承人於民國
    78年3 月30日申請至大陸探親，據其申請書所載，被探人為
    其弟趙剛，其出生年月日記載為「18年7 月1 日」，有內政
    部入出國及移民署97年9 月3 日移署資處伶字第0971009800
    0 號函及所附被繼承人赴大陸探親親屬資料影本在卷可稽（
    參見原審卷第25-28 頁），亦與再抗告人所提之大陸地區河
    南省許昌市天平公證處（2007）許天證民字第1187號親屬關
    係公證書所載趙黑子之出生年月日為「1934年11月16日」不
    符，且依該公證書所載趙黑子係於西元1981年9 月26日即民
    國70年間死亡，被繼承人豈能於民國78年赴大陸探視伊等情
    ，而駁回其聲明繼承遺產及抗告。
四、本件抗告人提起再抗告，亦係再抗告人所提出之相關事證未
    受採信等情，抗告人所持之再抗告理由，仍係就法院取捨證
    據、認定事實有所爭執，充其量僅屬該裁定認定事實當否之
    問題，尚與適用法規顯有錯誤無涉。從而，原審法院以再抗
    告人不合前開再抗告之法定要件，不予許可，並裁定駁回，
    經核於法並無違誤。抗告人仍執陳詞，指摘原裁定不當，為
    無理由，應予駁回。
五、據上論，本件抗告為無理由，依非訟事件法第46條、第21條
    第1 項、民事訴訟法第495 條之1 第2 項、第449 條第1 項
    、第95條、第78條，裁定如主文。
中    華    民    國    98    年    11    月    20    日
                            民事第五庭
                                審判長法官  蔡明宛
                                法      官  魏式璧
                                法      官  田平安
以上正本證明與原本無異。
本件不得再抗告。
中    華    民    國    98    年    11    月    20    日
                                書  記  官  吳華榮


司法院資訊處製作；財團法人民間司法改革基金會備份。
